【裁判字號】    96,訴,2581
【裁判日期】    970225
【裁判案由】    毒品危害防制條例
【裁判全文】
臺灣高雄地方法院刑事判決              96年度訴字第2581號
公  訴  人  臺灣高雄地方法院檢察署檢察官
被      告  己○○
指定辯護人  本院公設辯護人丁○○
上列被告因毒品危害防制條例案件，經檢察官提起公訴（95年度
偵字第17015號），本院判決如下：
    主  文
己○○共同連續販賣第一級毒品，累犯，處有期徒刑拾貳年，褫
奪公權陸年。販賣第一級毒品所得新臺幣柒仟元沒收（其中壹仟
元部分，與姓名年籍不詳之成年女子連帶沒收），如全部或一部
不能沒收時，以其財產抵償之（其中新臺幣壹仟元部分，以其與
該姓名年籍不詳之成年女子之財產連帶抵償之）；又連續販賣第
二級毒品，累犯，處有期徒刑捌年，禠奪公權肆年。販賣毒品所
得新臺幣參仟元沒收之，如全部或一部不能沒收時，以其財產抵
償之。應執行有期徒刑拾玖年，禠奪公權陸年。販賣第一級毒品
所得新臺幣柒仟元（其中壹仟元部分，與該姓名年籍不詳之成年
女子連帶沒收）、販賣第二級毒品所得新臺幣參仟元，均沒收，
如全部或一部不能沒收時，以其財產抵償之（其中販賣第一級毒
品所得壹仟元部分，以其與該姓名年籍不詳成年女子之財產連帶
抵償之）。
    事  實
一、己○○曾因竊盜犯行，經本院以民國91年度易字第2816號判
    決判處有期徒刑10月確定；又因偽造文書犯行，經本院以91
    年度易字第4375號判決判處有期徒刑3 月確定；復因竊盜犯
    行，經本院以92年度簡字第1375號判決判處有期徒刑6 月確
    定。上開各罪之刑，經本院以92年度聲字第3131號裁定應執
    行有期徒刑1 年4 月確定，於93年5 月11日執行完畢，翌日
    出監。仍不知警惕，明知海洛因、甲基安非他命分別為毒品
    危害防制條例所定之第一級、第二級毒品，均不得非法販賣
    ，(一)於不詳時地，向真實姓名不詳之成年男子，販入數量不
    詳之第一級毒品海洛因，竟意圖營利，基於販賣第一級毒品
    海洛因之概括犯意，及與姓名年籍不詳之成年女子，共同基
    於販賣第一級毒品之犯意聯絡，連續(1)自94年12月間某日起
    至95年3 月25日晚間9 時32分許止，由丙○○使用住家之00
    -0000000號或0000000000號行動電話，撥打被告持用之0000
    000000號行動電話，向己○○購買海洛因，達成買賣合意後
    ，丙○○再前往高雄市左營區○○○路之三商百貨交付價金
    ，而由己○○當場交付海洛因之方式，以每包新臺幣（下同
    ）500 元或1,000 元之價格，販賣第一級毒品海洛因予丙○○6 次，共得款3,000 元（前5 次交易，500 元共4 次、1,
    000 元1 次，另第6 次即95年3 月25日販賣海洛因部分，因
    無證據證明已完成交易，故該次犯行僅能認定販賣未遂，詳
    後述）。(2)自94年12月間某日起至95年5 月13日下午5 時許
    止，由甲○○以0000000000號行動電話，撥打己○○所持用
    之0000000000號行動電話，向己○○購買海洛因，達成買賣
    合意後，甲○○再前往高雄市○○區○○路全家便利商店或
    高雄市左營區○○○路之城隍廟巷子內或高雄市左營區元帝
    廟附近交付價金，而由己○○或真實姓名不詳之成年女子，
    當場交付海洛因之方式，以每包新臺幣（下同）500 元或1,
    000 元之價格，販賣第一級毒品海洛因予甲○○5 次，共得
    款4,000 元（其中500 元共2 次、1,000 元共3 次，另上開
    95年5 月13日販賣海洛因之犯行，係由己○○指示有犯意聯
    絡之真實姓名不詳之成年女子，前往高雄市左營區元帝廟，
    交付1,000 元之海洛因予甲○○，並由該女子當場向甲○○
    收取1,000 元）。(二)又己○○於不詳時地，向真實姓名不詳
    之人，販入數量不詳之第二級毒品甲基安非他命，竟意圖營
    利，基於販賣第二級毒品甲基安非他命之概括犯意，連續自
    94年12月間某日起至95年3 月間某日止，由甲○○以000000
    0000號行動電話，撥打己○○所持用之0000000000號行動電
    話，向己○○購買甲基安非他命，達成買賣合意後，甲○○
    再前往己○○之高雄市左營區○○○街12巷6 號住處或高雄
    市○○區○○路全家便利商店交付價金，而由己○○當場交
    付甲基安非他命之方式，以每包新臺幣（下同）1,000 元或
    2,000 元之價格，販賣第二級毒品甲基安非他命予甲○○2
    次，共得款3,000 元（即1,000 元、2,000 元各1 次），而
    牟取不法利益。嗣於95年6 月7 日晚間10時58分許，經警在
    高雄市左營區○○○街12巷6 號查獲己○○同居女友戊○○
    施用毒品犯行，而循線查獲上情。
二、案經高雄市政府警察局鹽埕分局移請臺灣高雄地方法院檢察
    署檢察官偵查起訴。
    理  由
壹、證據能力部分：
一、按被告以外之人，於審判外之言詞或書面陳述，除法律有規
    定者外，不得作為證據；又被告以外之人（包括證人、鑑定
    人、告訴人、被害人及共同被告等）於檢察事務官、司法警
    察官或司法警察調查中所為之陳述，與審判中不符時，其先
    前之陳述具有較可信之特別情況，且為證明犯罪事實存否所
    必要者，得為證據，刑事訴訟法第159 條第1 項、第159 條
    之2 分別定有明文。是被告以外之人於司法警察（官）調查
    中所為之陳述，依刑事訴訟法第159 條第1 項規定，係屬傳
    聞證據，原則上無證據能力，惟如該陳述與審判中不符時，
    其先前之陳述具有較可信之特別情況，且為證明犯罪事實存
    否所必要者，依同法第159 條之2 規定（即刑事訴訟法第15
    9 條第1 項所指之「除法律有規定者外」），始例外認為有
    證據能力。如該陳述與審判中相符時，因該陳述並不符合刑
    事訴訟法第159 條之2 有關傳聞例外之規定，故不得作為認
    定本案犯罪事實有無之證據。此時，當以其於審判中之陳述
    作為證據。經查：
  (一)證人戊○○於警詢中，就被告是否販賣毒品等事實之陳述，
    核與審判中之陳述不符（即審判中改稱被告並未販賣毒品）
    ，且證人戊○○於本院審理時證稱：警詢時毒癮發作，警員
    曾提供毒品供其施用，警詢筆錄係遭警員誘導之下所為之陳
    述等語（詳本院卷第291 頁第1 行至第2 行）。然證人戊○○係於95年6 月8 日下午，先後接受警方詢問及檢察官訊問
    ，於檢察官訊問時並無毒癮發作，且證稱：曾幫被告交付毒
    品給購買毒品之人，並非為了交保才證述被告販賣海洛因等
    語（詳毒偵字第4912號卷第7 頁背面倒數第6 行至第3 行，
    證人戊○○上開偵查中之證述，依刑事訴訟法第159 條之1
    第2 項規定，有證據能力，詳後述）。核與其警詢陳述被告
    販賣毒品之情節相符。參以證人戊○○於警員詢問完畢，移
    送檢察官訊問時，尚可接受檢察官偵訊，並陳稱偵訊內容均
    屬實，非為求交保而虛偽陳述等語（詳毒偵字卷第4912號卷
    第6 頁正面第20行、第21行、第7 頁背面倒數第6 行至第3
    行）。足見證人戊○○於警詢時縱有毒癮發作，導致身體狀
    況欠佳，然尚未達不可接受詢問，或影響其自由陳述之程度
    。又酌以販賣毒品罪刑甚重，警詢過程當時，被告並未在場
    ，證人戊○○較不易因人情壓力，有所顧忌，而迴避不利被
    告之陳述。揆諸上開說明，應認證人戊○○於警詢中所為之
    陳述，客觀上具有較可信之特別情況，應可採為本案證據。
  (二)證人甲○○於警詢中之陳述，其中就確實向被告購買海洛因
    、甲基安非他命部分，核與審判中之陳述大致相符，是依前
    開說明，證人甲○○前開警詢中之陳述，並無傳聞證據例外
    之情形，應無證據能力，此時，當以證人甲○○於審判中之
    陳述作為證據。
二、次按被告以外之人於審判中有傳喚不到或到庭後無正當理由
    而拒絕陳述者，其於檢察事務官、司法警察官或司法警察調
    查中所為之陳述，經證明具有可信之特別情況，且為證明犯
    罪事實之存否所必要者，得為證據，刑事訴訟法第159 條之
    3 第4 款定有明文。經查，證人丙○○經本院傳拘無著，本
    院審酌：(1)證人丙○○於偵訊中，並未陳稱於警詢中，因毒
    癮發作，或意識不清，或遭受不當取供等情（證人丙○○上
    開偵查中之證述，依刑事訴訟法第159 條之1 第2 項規定，
    有證據能力，詳後述）。(2)販賣毒品罪刑甚重，警詢過程當
    時，被告並未在場，證人較不易因人情壓力，有所顧忌，而
    迴避不利被告之陳述，揆諸上開說明，應認證人丙○○於警
    詢中所為之陳述，客觀上具有較可信之特別情況，應可採為
    本案證據。
三、另按被告以外之人於偵查中向檢察官所為陳述，除顯有不可
    信之情況者外，得為證據，刑事訴訟法第159 條之1 第2項
    定有明文。偵查中對被告以外之人所為之偵查筆錄，或被告
    以外之人向檢察官所提之書面陳述，性質上均屬傳聞證據。
    惟現階段刑事訴訟法規定檢察官代表國家偵查犯罪、實施公
    訴，依法其有訊問被告、證人及鑑定人之權，證人、鑑定人
    且須具結，而實務運作時，檢察官偵查中向被告以外之人所
    取得之陳述，原則上均能遵守法律規定，不致違法取供，其
    可信度極高。職是，被告以外之人前於偵查中已具結而為證
    述，除反對該項供述得具有證據能力之一方，已釋明「顯有
    不可信之情況」之理由外，不宜即遽指該證人於偵查中之陳
    述不具證據能力。查證人戊○○、甲○○、丙○○於偵查中
    接受檢察官訊問時，因均以證人身分具結陳述，並無證據足
    認其3 人上開供述有顯不可信之情況，且證人戊○○、甲○○分經辯護人、檢察官聲請到庭接受詰問，賦予被告反對詰
    問之機會，另證人丙○○經本院傳拘無著，依前開說明，證
    人戊○○、甲○○、丙○○於偵查中之陳述應均有證據能力
    。
四、本判決所引用之其餘證據資料（詳後引證據），其中傳聞證
    據部分，縱無刑事訴訟法第159 條之1 至第159 條之4 或其
    他規定之傳聞證據例外情形，亦因被告、辯護人、檢察官或
    同意可作為證據使用，或未聲明異議，依刑事訴訟法第159
    條之5 第1 項、第2 項之規定，本院審酌該證據作成之情況
    ，認為適當，應得為證據。
貳、有罪部分：
一、訊據被告己○○坦承認識丙○○、甲○○，然否認有何販賣
    海洛因、甲基安非他命之犯行，辯稱：係與丙○○合資購買
    海洛因，從未販賣海洛因或甲基安非他命予甲○○，因與甲○○有仇恨，甲○○始為不實指控等語。經查：
  (一)被告於上開時地，販賣海洛因予丙○○之事實，業據證人丙○○於警詢及偵查中證陳：94年12月至95年2 月間，以住家
    之00-0000000號或0000000000號行動電話聯絡綽號「吉仔」
    之男子，向該男子購買海洛因共5 、6 次，每次購買金額為
    500 元或1,000 元，在高雄市左營區○○○路之三商百貨前
    交付價金及毒品，「吉仔」就是被告己○○等語綦詳（詳警
    (一)卷第27頁正面第16行至背面倒數第4 行）。又00-0000000
    號電話係證人丙○○住家電話、0000000000號行動電話係由
    被告持用之事實，分據證人丙○○於警詢、被告於警詢及偵
    查中陳述在卷（詳警(一)卷第14頁第8 行至第11行、第27頁背
    面第1 行、偵字第17015 號卷第34頁末行至第35頁第1 行）
    。參以被告於本院審理時供稱：係與丙○○合資購買海洛因
    ，丙○○會先交錢，再由伊前往向陸依齡或綽號「大傻」之
    男子購買毒品，購得之海洛因由2 人平分等語（詳本院卷第
    299 頁倒數第5 行至第300 頁第4 行）。足見證人丙○○於
    有施用海洛因之需求時，均會先交付金錢予被告，再由被告
    交付海洛因予證人丙○○甚明。至被告固以前開情詞置辯。
    惟：
  1.被告在警詢中，當警員告以證人丙○○之警詢筆錄要旨時，
    係辯稱：並無販賣海洛因予丙○○等語（詳警(一)卷第15頁第
    4 行至第10行）；嗣於檢察官訊問時亦僅辯稱：未曾販賣毒
    品予丙○○等語（詳偵(一)卷第34頁倒數第3 行至第2 行）。
    是在被告已知證人丙○○詳為證述向被告購買海洛因之時地
    、次數及金額之情況下，如被告確實係與證人丙○○合資購
    買海洛因，何以被告均未在警詢及偵查中以此為答辯理由？
    反而直至本院審理中始辯稱：係與證人丙○○合資購買海洛
    因等語。且就與證人丙○○合資向何人購買海洛因及次數之
    陳述部份，被告於偵查中供陳：丙○○拜託伊向「阿益」購
    買海洛因等語（詳偵字第17015 號卷第36頁倒數第9 行至第
    8 行）。嗣於本院審理時先係辯稱：2 人合資向綽號「大傻
    」之人購買2 、3 次等語（詳本院卷第80頁第5 行至第9 行
    ）；後又改稱：2 人合資向陸依齡購買5 、6 次，向「大傻
    」拿2 次等語（詳本院卷第299 頁倒數第5 行以下）。且就
    何人出面購買海洛因之陳述部份，被告於本院審理時先供稱
    ：與丙○○一起去購買毒品等語（詳本院卷第295 頁第2 行
    ）；嗣改稱：由伊出面購買毒品等語（詳本院卷第299 頁倒
    數第4 行、末行），均有不符。再者，被告於本院審理時供
    稱：向「大傻」購買海洛因2 次，伊與丙○○每次各出1,00
    0 元，由伊向「大傻」拿海洛因，取回海洛因後，一人分得
    一半，伊欺騙丙○○有出資1,000 元等語（詳本院卷第299
    頁倒數第2 行至第300 頁第4 行）。是被告既辯稱係與證人
    丙○○合資購買海洛因，顯然已共同出資，始得謂之「合資
    」，乃竟又稱係欺騙證人丙○○其本人有出資，實際上並未
    出資乙情，顯與合資購買毒品之人，均須分擔部分價金之常
    情相違。參以合資出面向販毒者購買毒品，徒增被查獲之風
    險，且證人丙○○欲購買海洛因時，被告未必有施用之需求
    或無海洛因施用，而須馬上購買毒品解癮，且被告與證人丙○○既僅係普通朋友關係，如證人丙○○要求與被告合資購
    買海洛因，被告為免因出面購買毒品或持有毒品被查獲，遭
    致刑事訴追，大可直接提供藥頭之聯絡電話予證人丙○○，
    由證人丙○○自行向藥頭購買毒品即可，被告何須多次親自
    出面向藥頭購買毒品？
  2.因依證人丙○○於警詢及偵查中之證詞觀之，其就被告販賣
    海洛因之時間、交易地點及價格部分，均證述綦詳，從無證
    稱與被告合資購買海洛因之情。復佐以本件經檢察官依法對
    被告所持用之0000 00 0000號行動電話核發通訊監察書予以
    監聽後，其中關於95年3 月25日晚間9 時32分許至同日時40
    分許止之監聽譯文內容部分（詳附件1 所示監聽譯文內容）
    ，被告於偵查中坦認：上開與00-0 000000 號電話之通譯文
    內容，確係其與他人之對話，譯文所載之「男人」係指甲基
    安非他命，「女人」係指海洛因等語（詳偵字第17015 號卷
    第35頁第2 行至第5 行）。參以證人丙○○上開於警詢中所
    證：以住家之00-0 0000 00號電話聯絡被告，向被告購買海
    洛因等語，堪認上開通聯譯文應係被告與證人丙○○之對話
    。其對話內容為：(1)晚間9 時32分19秒起，被告先以所持用
    之0000000000號行動電話，撥打證人丙○○住家之00-00000
    00號電話，與證人丙○○聯絡，電話中，被告向證人丙○○
    表示要處理多少？證人丙○○表示1 張，被告即詢問要「男
    人」還是「女人」？丙○○回稱是「女人」，被告答稱幫忙
    調調看等語，隨即掛上電話。(2)晚間9 時40分28秒起，證人
    丙○○以上開00-0000000號電話，撥打被告之0000000000號
    行動電話與被告連絡，電話中，證人丙○○詢問被告有沒有
    ？被告答稱有等語，旋掛斷電話，有監聽譯文內容資料、臺
    灣高雄地方法院檢察署通訊監察書附卷可佐（見警(一)卷第21
    頁、第34頁、第35頁）。被告固辯稱上開通聯譯文係關於合
    資購買毒品之對話等語（詳本院卷第302 頁第12行至第17行
    ），然上開譯文內容若係被告與證人丙○○共同出資購買毒
    品之對話，為何被告與證人丙○○間對話內容並未涉及每人
    出資金額多寡，購得毒品如何分配等語，反而係被告主動表
    示要幫忙調毒品？再參以近年來因毒品氾濫嚴重，治安機關
    對於查緝非法販賣及吸用毒品等工作，無不嚴加執行，各傳
    播媒體對政府大力掃除毒品之決心亦再三報導，且販賣海洛
    因之法定本刑為死刑、無期徒刑之罪，刑度可謂甚重等情，
    應為被告所明瞭，是若無利可圖，衡情尚難想像其會甘冒被
    查獲移送法辦，負擔重刑責之危險，而無代價為他人調取毒
    品，足認被告本院審理時供稱：係與丙○○合資，由伊出面
    向藥頭購買海洛因等語（詳本院卷第299 頁倒數第5 行以下
    ），不足採信。另酌以證人丙○○向被告購買海洛因之價格
    非為500 元即係1,000 元，及證人甲○○於本院審理時證稱
    ：所謂「1 張」係指購買1,000 元海洛因之意等語（詳本院
    卷第131 頁第13行至第17行）。堪認證人丙○○於95年3 月
    25日係撥打電話向被告購買1,000 元海洛因甚明。然依通聯
    紀錄所載，被告及證人丙○○並未約定交易地點，亦無其2
    人前往交易之通聯譯文內容可參，尚無證據足證被告已交付
    海洛因及收取1,000 元價金，故此部分之犯行，僅能認為未
    遂。此外，參以被告於本院審理時供陳：於95年1 、2 月間
    ，與丙○○一起向陸依齡購買毒品5 、6 次，向綽號「大傻
    」之男子購買海洛因2 次等語（詳本院卷第299 頁倒數第11
    行以下）；證人丙○○上開證稱：自94年12月至95年2 月間
    ，向被告購買海洛因5 、6 次，上開被告與證人丙○○並未
    合資購買毒品之認定，及證人丙○○無法確認在上開期間內
    係向被告購買海洛因5 次或是6 次，是依罪疑唯輕及有利被
    告之認定，應僅可定被告販賣次數為5 次。另證人丙○○於
    警詢及偵查中證稱：每次購買金額為500 元或1,000 元等語
    ，未能逐一確認每次購買金額，是依罪疑唯輕及有利被告之
    認定，僅能認定以1,000 元購買之次數為1 次，其餘4 次均
    為500 元。綜上，自94年12月起至95年2 月止，被告共販賣
    海洛因5 次予證人丙○○，牟取利益共3,000 元【即（500
    ×4） ＋（1,000 ×1） ＝3,000 】；另於95年3 月25日販
    賣1,000 元海洛因予丙○○1 次部分，尚未交易完成，未交
    付毒品及收取價金），合計共販賣海洛因予證人丙○○6 次
    ，所得利益共3,000 元。
  (二)被告於上開時地，販賣海洛因、甲基安非他命予甲○○之事
    實，業據證人甲○○於偵查中證稱：94年12月初至95年3 月
    間，以門號0000000000號行動電話撥打被告0913開頭之行動
    電話，向被告購買毒品，約定在高雄市○○區○○路之全家
    超商前或店仔頂路之城隍廟交易毒品，海洛因購買4 、5 次
    ，價格500 元至1,000 元，甲基安非他命購買7 、8 次，價
    格500 元至2,000 元不等等語（詳偵字第17015 號卷第30頁
    第3 行至第9 行、第58頁倒數第4 行至第29頁第8 行）；於
    本院審理中證陳：94年12月初至95年3 月間，有施用海洛因
    及甲基安非他命，係從朋友處得知被告販賣毒品，曾經向被
    告買過毒品，被告綽號「番薯仔」，係以000000 0000 號行
    動電話，撥打被告0913開頭之行動電話連絡，大部分係被告
    接聽電話，電話中會問被告有沒有東西，都是以「硬的」、
    「軟的」、「鹹的」、「甜的」表示毒品，其中「硬的」、
    「甜的」係指甲基安非他命，「軟的」、「鹹的」係指海洛
    因，自94年12月至95年3 月止，向被告購買海洛因4 、5 次
    ，其中500 元及1,000 元均各購買2 、3 次，約定在被告住
    處附近之便利商店或元帝廟交易。另於95年5 月13日以0000
    000000號行動電話撥打被告使用之000000 0000 號行動電話
    ，向被告購買1,000 元海洛因，約定在左營元帝廟交易，後
    來有被告以外之人拿海洛因前來交易，並在元帝廟交付1,00
    0 元予該人；向被告購買甲基安非他命約2 、3 次【嗣改稱
    4 、5 次】，每次1,000 元至2,000 元，交易地點為被告住
    處或附近之便利商店，購買毒品均是一手交錢、一手交貨，
    海洛因與甲基安非他命均係分別購買等語（詳本院卷第127
    頁第5 行至第128 頁倒數第3 行、第129 頁第1 行至第4 行
    、第16行至第19行、第130 頁第9 行至第131 頁倒數第2 行
    、第132 頁第15行、第134 頁第14行至倒數第2 行、第135
    頁第3 行至第14行、第19行至第26行）。對照證人甲○○警
    詢、偵查及本院審理中之證述，固可認證人甲○○就被告販
    賣海洛因之價格【警詢時證稱為500 元至1,500 元，偵查及
    本院審理時均證稱為500 元至1,000 元】、交易地點【警詢
    及偵查中均證稱為便利超商或城隍廟，本院審理時證稱為便
    利超商或元帝廟】、販賣甲基安非他命之次數【警詢及偵查
    中均證稱7 、8 次，本院審理時先證稱為2 、3 次，嗣改證
    稱4 、5 次】、價格【警詢及偵查中均證稱為500 元至2,00
    0 元，本院審理中證稱為1,000 元至2,000 元】、交易地點
    【警詢及偵查中均證稱為便利超商或城隍廟、本院審理中證
    稱為被告住家或便利超商】等，前後互有出入。惟按證人所
    作先後不同之證言，何者為可採，事實審法院本得參酌其他
    相關證據為自由之判斷；證人之陳述有部分前後不符，或相
    互間有所歧異時，究竟何者為可採，法院仍得本其自由心證
    予以斟酌，非謂一有不符或矛盾，即應認其全部均為不可採
    信（最高法院72年台上字第3976號、74年台上字第1599號判
    例參照）。換言之，證據之取捨，法院原有自由判斷之權，
    證人之陳述有部分前後不符，或相互間有所岐異時，究竟何
    者為可採，法院應依職權衡酌情理予以審定，非謂一有矛盾
    ，即應認其述全部均為不可採信；若其對於基本事實之陳述
    ，果與真實性無礙時，仍非不得採信。本院審酌：(1)人之記
    憶本屬有限，對之前發生的細節無法全數記憶，尤以施用毒
    品者之記憶又較常人為差，因而對於取得毒品之來源即向誰
    購買固尚可記憶，然對於購買毒品之次數、數額及每次購買
    之金額則往往無法肯定，此乃可理解的事。兼以市面上零售
    毒品率皆小包裝，而購買者每次數量又不一定，加以訊問者
    、記錄者均非同一人，因而施用者往往因時不同，對購買之
    時間、金額、次數之陳述有些許差異，而也因些許差異，更
    可見其證述未經修飾，依己意陳述，而非誣陷。(2)目前社會
    上非法販賣毒品之型態不一，倘係施用毒品者間之零星交易
    販賣行為，在性質上本無須使用任何販賣工具，亦無須記載
    帳冊，且其交易時間短暫（僅須數秒之時間），交易方法簡
    單隱密（在不易為人注意之場所一手交錢，一手交貨），交
    易對象單純（買方僅一人），交易時未必有他人在場知悉其
    事，亦無所謂犯罪之被害人，在被告堅不承認其犯行之情況
    下，茍非警方事先獲知情報而埋伏於交易現場當場查獲，往
    往僅能在事後依據購買者之供出來源作為認定事實之主要依
    據。(3)證人甲○○於警詢、偵查及本院審理中均明確指證被
    告販賣海洛因、甲基安非他命之時間、地點、次數、金額及
    過程，其指述之內容，雖有前開差異，然就向被告購買海洛
    因、甲基安非他命之基本事實，則自始並無更異。加以證人
    甲○○向被告購買毒品之時間距本院審理時已隔約1 年餘，
    縱有若干細節事項記憶不清或錯漏之處，亦在所難免。(4)被
    告於警詢中供稱：別人曾委託伊購買毒品，伊再從中賺取差
    價等語（詳警(一)卷第18頁第2 行）；復於偵查中供稱：所謂
    暗中賺取差價，係指甲○○、丙○○拜託伊向「阿益」購買
    海洛因及甲基安非他命，甲○○、丙○○表示要分予伊200
    元，伊表示分得毒品即可，甲○○、丙○○有交付金錢，由
    伊去購買毒品等語（詳偵字第17015 號卷第36頁倒數第11行
    至第5 行）。足見證人甲○○確曾交付金錢予被告購買毒品
    ；另參以證人甲○○於本院審理時證稱：與被告毒品交易係
    一手交錢、一手交貨等語。及毒品物稀價昂、取得不易，如
    證人甲○○已支付價金而尚未取得毒品者，衡情應無迭於偵
    查及本院審理中陳述已收受毒品，而自招持有毒品刑責及遭
    受損失之必要，亦證被告確實已交付毒品予證人甲○○甚明
    。(5)近年來因毒品氾濫嚴重，治安機關對於查緝非法販賣及
    吸用毒品等工作，無不嚴加執行，各傳播媒體對政府大力掃
    除毒品之決心亦再三報導，且販賣海洛因之法定本刑為死刑
    、無期徒刑；販賣甲基安非他命之法定本刑為無期徒刑、7
    年以上有期徒刑之罪，刑度可謂甚重等情，應為被告所明瞭
    ，是若無利可圖，衡情尚難想像其會甘冒被查獲移送法辦，
    負擔重刑責之危險，而無代價為他人調取毒品，被告辯稱：
    未販賣海洛因、甲基安非他命予甲○○等語，不足採信。至
    被告販賣海洛因、甲基安非他命予證人甲○○之次數及金額
    ，本院認定如下：
  1.關於自94年12月起至95年3 月間販賣海洛因部分：
    證人甲○○迭於偵查及本院審理中證稱：向被告購買海洛因
    4 、5 次，每次購買500 元或1,000 元，500 元及1,000 元
    各購買2 、3 次等語，除購買金額、交易地點部分之陳述與
    警詢之證述稍有出入外，其餘指證並無重大矛盾或瑕疵之處
    ，且被告確實有販賣海洛因予證人甲○○之事實，業經認定
    如前，參以販賣毒品之罪則甚重，指證他人販毒，將使他人
    遭科重刑，本身亦須承擔誣告或偽證之刑責，證人甲○○應
    無誣攀被告，而為不實指證被告販賣海洛因次數及金額之必
    要。因證人甲○○未能確定購買海洛因之次數究為4 次或5
    次，依罪疑唯輕及有利被告之認定，應認證人甲○○於上開
    期間，係向被告購買海洛因4 次。又關於證人甲○○於上開
    期間向被告購買海洛因之價格，證人甲○○於本院審理時證
    稱：500 元及1,000 元各2 、3 次等語，雖無法確定每次購
    買之金額，然確實曾以不同之價格向被告購買海洛因，且依
    前開說明，證人甲○○應無誣稱每次購買金額之必要，是應
    可認定以500 元及1,000 元購買之次數，應至少各2 次，然
    依罪疑唯輕及有利被告之認定，應認500 元及1, 000元各購
    買2 次，合計3,000 元【即（500 ×2） ＋（1,000 ×2）
    ＝3,000 元】。
  2.關於95年5月13日販賣海洛因部分：
    證人甲○○於上開時地，向被告購買海洛因1,000 元之事實
    ，業據證人甲○○於本院審理時證述綦詳。核與被告於警詢
    、偵查及本院審理中供稱：伊綽號為「番薯仔」（台語），
    確實在95年5 月13日下午5 時9 分許，以持用之0000000000
    號與甲○○之0000000000號行動電話通話，甲○○當時正好
    沒有毒品，伊可以幫甲○○調貨，調貨需要半小時，甲○○
    在上開電話表示『拿1 張』，係指海洛因，甲○○嗣後在同
    日下午5 時12分、19分及23分撥打其上開行動電話，應該係
    綽號「美玲」之女子接聽等語相符（詳警(一)卷第14頁第11行
    、第16頁倒數第8 行至第4 行、偵(一)卷第8 行至第10行、第
    35頁倒數第11行至第6 行、第71頁第20行至倒數第4 行、本
    院卷第301 頁倒數第3 行至第302 頁第2 行）。此外，本件
    經檢察官依法對證人甲○○所持用之0000000000號行動電話
    核發通訊監察書予以監聽後，其中關於95年5 月13日之監聽
    譯文內容部分（詳附件2 所示監聽譯文內容）：17時9 分許
    ，證人甲○○先以所持用之0000000000號行動電話撥打被告
    所持用之0000000000號行動電話，與被告聯絡，電話中，證
    人甲○○表示要向被告拿「1 張」，被告表示現在沒有貨，
    要去拿貨，證人甲○○即詢問拿貨要多久時間，被告答稱半
    小時，隨即掛斷電話。證人甲○○旋於同日17時12分許，再
    度撥打被告前開電話，電話由一女子接聽，電話中，證人甲○○表示要調1 張「鹹的」，該女子回稱好，證人甲○○表
    示馬上要出去並當場付錢，請該女子出來，即掛上電話。嗣
    於17時19分許，前開女子以被告上開行動電話撥打證人甲○○上開行動電話，電話中，該女子表示「他」叫伊先過去拿
    貨，證人甲○○答稱好，即掛斷電話。再於17時23分許，證
    人甲○○以上開行動電話撥打被告上開行動電話，電話仍由
    該女子接聽，電話中，證人甲○○表示在元帝廟見面，該女
    子回稱好，並表示馬上過去等語，有監聽譯文內容資料、臺
    灣高雄地方法院檢察署通訊監察書、中華電信資料查詢附卷
    可佐（見警卷第12頁、第36頁、第37頁、本院卷第47頁）。
    參以被告於本院審理時坦承：上開通聯譯文內容確係伊或綽
    號「美玲」之女子與證人甲○○間，關於調取海洛因之對話
    （詳本院卷第301 頁倒數第9 行至第302 頁第2 行）；證人
    甲○○於本院審理中證述：上開通聯內容係伊向被告購買1,
    000 元海洛因之對話等語（詳本院卷第131 頁第1 行至第17
    行）；毒品交易者為防止檢警追緝、監聽，通常會於電話聯
    繫中，以各種暗語聯繫交易之公眾周知之事實。足認證人甲○○與被告或上開女子於電話中之談話內容，係關於毒品海
    洛因之買賣甚明。且觀之上開通聯譯文，證人甲○○之0000
    000000號行動電話於14分鐘內，與被告之0000000000號行動
    電話，通話共4 次，其中第1 通是與被告通話，之後，第2
    通至第4 通電話，均係證人甲○○與上開女子之通話，證人
    甲○○與該女子之第2 通電話中（即通話時間為17時19分許
    之通話），該女子向證人甲○○表示：「他叫我先去拿」等
    語，而未特別告知證人甲○○其所指之「他」究係何人，顯
    見該女子瞭解證人甲○○已知其所知之人究係何人，證人甲○○亦知該女子所知之人係何人，而毋庸特別講明或詢問。
    觀以該通電話與證人甲○○及被告之通話僅相隔約10分鐘，
    兩者均係聯絡交易毒品事宜，且在該2 通電話之間，證人甲○○並無持上開行動電話聯絡第三人，在此時間甚為密接，
    且均係聯絡毒品交易之情形下，足見指示該女子調貨之人，
    應係指被告甚明。從而，該監聽譯文內容之對話暗語轉換為
    真正語意後，可知證人甲○○與被告及該女子之對話內容，
    應為證人甲○○於17時9 分許撥打電話向被告購買海洛因1,
    000 元，被告表示手上沒有海洛因，需要調貨，證人甲○○
    詢問調貨要多久時間？被告表示半小時；嗣於17時12分許，
    證人甲○○再撥打電話給被告，發覺電話並非被告而係其認
    識之女子接聽，證人甲○○請該女子幫忙調1,000 元之海洛
    因，該女子表示同意，證人甲○○並表示馬上到並付款，請
    該女子出來交付海洛因；再於17時19分許，該女子撥打電話
    予證人甲○○，表示被告要她先去向別人購買海洛因，請證
    人甲○○多等5 分鐘；末於17時23分許，證人甲○○又撥打
    電話聯絡該女子，表示在元帝廟見面交付海洛因，該女子回
    稱好，並完成交易。此外，復參以證人甲○○已至約定地點
    等候交易，如被告或該女子遲未前往或無意交易而未前往，
    證人甲○○應會再撥打電話與被告或該女子聯絡，催促被告
    或該女子前往交易，或詢問為何未前往，如被告或該女子無
    意交易，應會明確告知證人甲○○毋庸再等候，可先離去。
    然觀之前開監聽譯文資料，該女子接獲最後1 次電話後，與
    證人甲○○即無通聯情形；及證人甲○○於本院審理中證稱
    ：當場交付1,000 元予交付海洛因之人等語。足認前開毒品
    交易已完成甚明。綜上，被告自94年12月間某日起至95年5
    月13日止，共販賣海洛因5 次【其中500 元共2 次，1,000
    元共3 次，合計4, 000元】予證人甲○○。
  3.關於自94年12月起至95年3 月間販賣甲基安非他命部分：
    關於被告販賣甲基安非他命之次數及金額部分，證人甲○○
    於警詢、偵查及本院審理中之前後證述，有所出入。本院審
    酌：(1)證人甲○○曾先後向被告購買海洛因、甲基安非他命
    ，海洛因及甲基安非他命之價格應有所不同，參以證人甲○○每次向被告購買海洛因之價格為500 元或1, 000元，是在
    證人甲○○交替向被告購買上開2 種毒品多次之情形下，誤
    記甲基安非他命之購買次數及每包價格，亦非悖於常情。(2)
    證人甲○○於本院審理時證稱：95年5 月31日接受檢察官訊
    問時，仍有吸食毒品之習慣，向被告購買甲基安非他命之次
    數，應該是2 、3 次，如無法向被告購得甲基安非他命，會
    前往戰將遊藝場向綽號「紅螞蟻」之男子購買，「紅螞蟻」
    並非被告等語（詳本院卷第132 頁第6 行以下）；及證人甲○○因施用毒品犯行，經本院於95年6 月13日，以95年度毒
    聲字第990 號裁定送觀察勒戒，因無繼續施用毒品傾向，於
    95年8 月15日執行完畢釋放之事實，有臺灣高等法院被告前
    案紀錄表在卷可參（見本院卷第39頁）。是在證人甲○○染
    有毒癮，且曾向被告及綽號「紅螞蟻」之人，分別購買甲基
    安非他命施用之情形下，證人甲○○將其向被告及綽號「紅
    螞蟻」之人購買甲基安非他命之次數，誤記為均係向被告購
    買，亦非無可能。是證人甲○○於偵查中所證向被告購買甲
    基安非他命共7 、8 次，是否正確，已非無疑。(3)證人甲○○於96年10月3 日本院審理時作證時，距離其自94年12月初
    起至95年3 月間止，向被告購買甲基安非他命之時間，相隔
    至少約有1 年6 月，期間非短，實難苛責證人甲○○對於向
    被告購買甲基安非他命之次數，均為正確記憶。復佐以證人
    甲○○於本院審理時證稱：以今日所言較為實在，確定向被
    告購買甲基安非他命2 、3 次，每次購買1,000 元或2,000
    元等語（詳本院卷第132 頁第15行至第16行、第135 頁倒數
    第13行至第10行、第136 頁第19行）。堪認證人甲○○曾向
    被告購買過價格分別為1,000 元及2,000 之甲基安非他命至
    少各1 次。依罪疑唯輕及有利被告之認定，僅能認被告販賣
    甲基安非他命之次數為2 次，其中販賣甲基安非他命1,000
    元、2,000 元各1 次予證人甲○○，合計所得利益共3,000
    元。
  (三)邇來政府為杜絕毒品氾濫，毒害人民甚深，再三宣導教民眾
    遠離毒品、媒體之報導既深且廣，對於毒品之禁絕，應為民
    眾所熟悉。又政府對於查緝施用、轉讓及販賣毒品無不嚴格
    執行，且販賣毒品罪更係重罪，設若無利可圖，衡情一般持
    有毒品者，當不致輕易將持有毒品交付他人。況第一級毒品
    海洛因、第二級毒品甲基安非他命價格不貲、物稀價昂，且
    販賣第一級、第二級毒品係違法行為，非可公然為之，亦無
    公定之價格，不論任何包裝，均可任意分裝增減分量，每次
    買賣價量，亦可能隨時依雙方間之關係深淺、資力、需求量
    及對行情之認知、來源是否充裕、查緝是否嚴緊，購買者被
    查獲時供述購買對象之可能性風險之評估等，因而異其標準
    ，並隨時機動調整，非可一概而論，是販賣之利得，除經坦
    承犯行或價量俱臻明確外，委難查得實情，販賣之人從價差
    或量差中牟利方式雖異，其意圖營利之非法販賣行為則一，
    茍無任何利益可圖，被告實無甘冒風險，在與證人丙○○、
    甲○○均非至親之下，將毒品無償交付。從而，被告應有從
    中賺取差額利潤以圖利之意圖及事實，其主觀上確有牟利意
    圖，應堪認定。
  (四)綜上所述，被告所辯，不足採信。從而，本件被告連續販賣
    第一級、第二級毒品犯行，事證明確，均應依法論科。
二、論罪科刑部分：
  (一)被告行為後，刑法及刑法施行法業於94年2 月2 日經總統以
    命令修正公布，並於95年7 月1 日施行，參酌最高法院95年
    5 月23日刑事庭第8 次會議決議，修正後刑法第2 條第1 項
    之規定，係規範行為後法律變更所生新舊法律比較適用之準
    據法，於新刑法施行後，應適用修正後刑法第2 條第1 項之
    規定，為「從舊從輕」之比較。另於比較時應就罪刑有關之
    共犯、未遂犯、想像競合犯、牽連犯、連續犯、結合犯，以
    及累犯加重、自首減輕暨其他法定加減原因（如身分加減）
    與加減比例等一切情形，本於統一性及整體性原則，綜其全
    部罪刑之結果而為比較：
  1.刑法第28條共犯之規定，於修正施行前之規定為：「二人以
    上共同實施犯罪之行為者，皆為正犯」，修正施行後之規定
    則為：「二人以上共同實行犯罪之行為者，皆為正犯」，揆
    諸本條之修正理由係為釐清陰謀共同正犯、預備共同正犯是
    否合乎正犯之要件，以新法較有利於被告。
  2.罰金刑部分：被告行為後，刑法第33條第5 款業已修正施行
    ；修正後刑法第33條第5 款規定「罰金：新臺幣1,000 元以
    上，以百元計算之。」，與修正前刑法第33條第5 款規定「
    罰金：1 元以上」不同。比較新舊法結果，以舊法較有利於
    行為人。
  3.累犯部分：修正後刑法第47條、第49條關於累犯之規定，乃
    以出於故意再犯有期徒刑以上之罪者為限，並增訂強制工作
    免其執行或執行完畢後，5 年內故意再犯有期徒刑以上之罪
    者，以累犯論之規定（擬制累犯）；且刪除「依軍法」受裁
    判者，不適用累犯之規定，以求司法與軍法一致。是以修正
    後之累犯範圍已有所減縮及擴張，當屬科刑規範事項之變更
    ，應依修正後刑法第2 條「從舊從輕」原則比較新舊法之適
    用（參考最高法院96年臺上字第4769號判決）。比較結果以
    新法對行為人有利。
  4.連續犯部分：被告行為後，刑法第56條連續犯之規定，業已
    修正刪除，並於95年7 月1 日施行，則被告之犯行，因行為
    後新法業已刪除連續犯之規定，此刪除雖非犯罪構成要件之
    變更，但顯已影響行為人刑罰之法律效果，自屬法律有變更
    ，依新法第2 條第1 項規定，比較新、舊法之結果，應以舊
    法較為有利於行為人。
  5.無期徒刑減輕部分：被告行為後，刑法第65條第2 項業已修
    正公布，並於95年7 月1 日施行，修正前刑法第65條第2項
    規定：「無期徒刑減輕者，為7 年以上有期徒刑」；修正後
    刑法第65條第2 項規定：「無期徒刑減輕者，為20年以下15
    年以上有期徒刑」，經比較結果，修正前刑法較有利於行為
    人。
  6.修正前刑法第68條規定：「拘役或罰金加減者，僅加減其最
    高度」。此次刑法修正，既將罰金最低金額修正為新臺幣1,
    000 元，當不致因加減其最低度，而產生不滿1 元之零數，
    允宜與有期徒刑相同，許其最高度及最低度同加減之，故併
    入修正後刑法第67條，而規定為：「有期徒刑或罰金加減者
    ，其最高度及最低度同加減之」。被告既因廢止前刑法第56
    條連續犯之規定而加重其刑，因修正前刑法第68條規定罰金
    最低度不予加重，較諸修正後刑法第67條規定最低度亦予加
    重之規定，修正前之規定顯較有利於被告。且因刑法修正前
    ，關於罰金刑之最低罰金數額僅為銀元1 元，即令提高倍數
    後，亦遠較於刑法修正後之最低罰金數剛（新臺幣1,000 元
    ）為低，故綜合比較之結果，以被告行為時即修正前之刑法
    第68條規定較有利於被告。另被告經本院援引刑法第59條規
    定減輕其刑（詳後述），而罰金刑之減輕，依修正後刑法第
    67條規定，其最高度及最低度同減輕之，較修正前刑法第68
    條所定，僅減輕其最高度，為有利於被告。
  7.刑法第59條部分：修正條文僅係法院就刑之酌減審認標準見
    解明文化，非屬法律變更（最高法院95年度第8 次刑事庭會
    議決議意旨參照），無庸新舊法比較。從而，因本案涉及法
    律變更，且以舊刑法有利於被告，參諸前開最高法院決議意
    旨，依新刑法第2 條第1 項前段規定，自應適用最有利於被
    告之舊刑法。
  (二)查海洛因、甲基安非他命分別係毒品危害防制條例第2 條第
    2 項第1 款、第2 款所定之第一級及第二級毒品，依法均不
    得持有、施用及販賣，被告販賣上開毒品，核其所為，係犯
    毒品危害防制條例第4 條第1 項之販賣第一級毒品罪【事實
    (一)之94年12月某日起至95年5 月13日止（不包括95年3 月25
    日部分），販賣海洛因予丙○○、甲○○各5 次部分】；同
    條例第4 條第6 項、第1 項之販賣第一級毒品未遂罪【95年
    3 月25日販賣海洛因予丙○○1 次部分）；同條例第4 條第
    2 項之販賣第二級毒品罪。被告持有第一級毒品海洛因及第
    二級毒品甲基安非他命之低度行為，均為販賣第一級毒品海
    洛因及販賣第二級毒品甲基安非他命之高度行為所吸收，均
    不另論罪。被告與真實姓名不詳之成年女子，就95年5 月13
    日販賣第一級毒品海洛因予甲○○1 次部分，有犯意聯絡及
    行為分擔，為共同正犯。被告就95年3 月25日販賣海洛因予
    丙○○犯行1 次部分，已著手於販賣第一級毒品海洛因而未
    遂，為未遂犯。被告先後販賣第一級毒品海洛因11次【10次
    既遂、1 次未遂】、第二級毒品甲基安非他命2 次【均既遂
    】，時間均緊接，方法均相同，所犯又均屬犯罪構成要件相
    同之罪名，顯均係基於概括之犯意反覆為之，均為廢止前連
    續犯，均應依廢止前刑法第56條各論以情節較重一罪【即分
    別論以販賣第一級毒品既遂罪（即95年5 月13日之犯行，因
    該次犯行係被告與不詳女子共犯，且所得1,000 元，故情節
    較重）、販賣第二級毒品既遂罪】，並均依法加重其刑【因
    法定本刑死刑、無期徒刑部分，依法不得加重，僅就其餘法
    定刑部分加重其刑】。檢察官就販賣第一級毒品海洛因部分
    ，雖僅就被告自94年12月間某日起至95年2 月間某日止，販
    賣予丙○○5 次之犯行；自96年12月初某日起至95年3 月間
    某日止，販賣予甲○○4次之犯行部分起訴，然被告於95年3
    月25日、95年5 月13日販賣海洛因予丙○○、甲○○犯行部
    分，分別與起訴部分有廢止前連續犯之裁判上一罪關係，為
    起訴效力所及，檢察官亦當庭擴張起訴之犯罪事實，包括95
    年5 月13日販賣海洛因予甲○○之犯行部分（詳本院卷第
    294 頁第9 行至第13行），本院自均得加以審理。又被告曾
    因竊盜犯行，經本院以91年度易字第2816號判決判處有期徒
    刑10月確定；又因偽造文書犯行，經本院以91年度易字第43
    75號判決判處有期徒刑3 月確定；復因竊盜犯行，經本院以
    92年度簡字第1375號判決判處有期徒刑6 月確定，上開各罪
    之刑，經本院以92年度聲字第3131號裁定應執行有期徒刑1
    年4 月確定，於93年5 月11日執行完畢，翌日出監之事實，
    有臺灣高等法院被告前案紀錄表在卷可稽，是其5 年內故意
    再犯本件有期徒刑以上之罪，均為累犯，均依修正前刑法第
    47條規定，就法定刑為有期徒刑、罰金部分依法加重其刑【
    因法定本刑死刑、無期徒刑部分，依法不得加重，僅就其餘
    法定刑部分加重其刑】，並就死刑、無期徒刑以外之法定刑
    部分，遞加重之。此外，被告販賣第一級毒品予他人施用，
    固戕害他人之身心，危害國人健康，但本院斟酌其販毒之數
    量不多，與販賣毒品之數量達數公斤以上大盤商之危害情形
    不同，販賣時間亦非甚長，且所得金額不大，與一般所見大
    規模販毒行為，顯然有別，如對被告販賣第一級毒品犯行部
    分量處最輕之法定本刑即無期徒刑，誠屬法重情輕，客觀上
    顯然足以引起一般人之同情，衡情尚有可憫恕之處，爰依刑
    法第59條規定予以減輕其法定刑，其中就死刑、無期徒刑以
    外之法定刑部分，爰先遞加而後減之。
  (三)爰審酌被告明知毒品戕害身心，向為政府嚴令禁止流通之違
    禁物，竟貪圖利益，任意販賣，加速毒品流通，戕害國人身
    心健康，犯罪所生危害嚴重；事後設詞狡辯，否認犯行，犯
    罪後態度欠佳，販賣第一級毒品海洛因11次，犯罪所得僅
    7,000 元，販賣第二級毒品甲基安非他命2 次，犯罪所得僅
    3,000 元，對於毒品擴散之危害程度等一切情狀，分別量處
    如主文所示之刑，並定其應執行刑【被告行為後，刑法第51
    條業已修正公布，並於95年7 月1 日施行，修正前刑法第51
    條規定：「數罪併罰，分別宣告其罪之刑，依左列各款定其
    應執行者：」其中第5 款規定：「宣告多數有期徒刑者，於
    各刑中之最長期以上，各刑合併之刑期以下，定其刑期。但
    不得逾20年。」修正後刑法第51條第5 款規定：「宣告多數
    有期徒刑者，於各刑中之最長期以上，各刑合併之刑期以下
    ，定其刑期。但不得逾30年」。經比較結果，修正前刑法較
    有利於行為人】。且依被告犯罪情形，認有宣告褫奪公權之
    必要，爰分別諭知如主文所示之褫奪公權，並依刑法第51
    條第8 款規定，應執行褫奪公權6 年【按褫奪公權屬於從刑
    ，而從刑附屬於主刑，本案關於刑法修正前後之比較適用，
    因主刑部分適用舊刑法，故從刑部分亦應適用舊刑法，而無
    新舊法比較問題，最高法院94年度台上字第6447號判決可資
    參照】。被告販賣第一級毒品所得7,000 元（其中1,000 元
    部分，與真實姓名年籍不詳之成年女子共負連帶責任），販
    賣第二級毒品所得3,000 元，應依毒品危害防制條例第19條
    第1 項規定沒收，如全部或一部不能沒收時，以其財產抵償
    之（其中販賣海洛因所得1, 000部分，與上開女子共負連帶
    責任）。至另案（即本院96年度訴緝字第110 號被告戊○○
    施用毒品案件）扣得之門號0000000000號行動電話1 具，雖
    係供被告犯本件販賣毒品所用之物，然無證據足認該行動電
    話係被告申請，或係屬被告所有，爰不諭知沒收。
參、不另為無罪判決部分：
一、公訴意旨另以：被告己○○明知甲基安非他命（起訴書誤載
    為安非他命，以下同）係毒品危害防制條例第2 條第2 項第
    2 款所列之第二級毒品，不得販賣，竟基於販賣第二級毒品
    甲基安非他命之概括犯意，自94年12月初某日起至93年3 月
    間某日止，以其持用之0000000000號行動電話為連絡工具，
    在高雄市○○區○○路某「全家超商」前及高雄市○○區○○路城隍廟等處，以500 元至2,000 元之代價，連續販賣甲
    基安非他命予甲○○5 、6 次（不含前開有罪判決關於販賣
    甲基安非他命予甲○○共2 次之犯行），以牟取利潤。因認
    被告就前開判決有罪以外之其餘部分，另涉犯毒品危害防制
    條例第4 條第2 項販賣第二級毒品罪嫌等語。
二、按犯罪事實應依證據認定之，無證據不得認定犯罪事實；不
    能證明被告犯罪者，應諭知無罪之判決，刑事訴訟法第154
    條第2 項、第301 第1 項分別定有明文。又認定犯罪事實所
    憑之證據，雖不以直接證據為限，間接證據亦包括在內，然
    而無論直接或間接證據，其為訴訟上之證明，須達於通常一
    般之人均不致有所懷疑，而得確信其為真實之程度者，始得
    據為有罪之認定（最高法院76年台上字第4986號判例參照）
    。次按92年9 月1 日施行之新修正刑事訴訟法第154 條證據
    裁判主義之規定，乃揭櫫國際公認之刑事訴訟無罪推定原則
    ，為修正刑事訴訟法保障被告人權之重要指標，法院自應嚴
    守此一原則，在檢察官所舉證據及法院依法定職權調查所得
    之證據，足以證明被告有罪之前，自應推定其無罪。若所得
    證據其為訴訟上之證明，尚未達於通常一般人均不致有所懷
    疑，而得確信其為真實之程度者，自不能為有罪之認定，此
    為上開無罪推定原則之當然闡釋，自不能因犯罪之調查難易
    不同而有異，其理甚明。又施用毒品者所稱其向某人買受毒
    品之指證，不得作為有罪判決之唯一證據，仍須調查其他必
    要之證據，以察其是否與事實相符，為最高法院歷年來之見
    解，良以毒品買受者之指證，其憑信性於通常一般人已有所
    懷疑，尚難確信其為真實。況依毒品危害防制條例第17條之
    規定，其供出毒品來源而破獲者，復得減輕其刑，則其指證
    之真實性猶有疑慮，是施用毒品者之指證，其真實性有待其
    他必要證據加以補強。茲所謂必要之補強證據，固不以證明
    販賣毒品犯罪構成要件之全部事實為必要，但以與施用者之
    指證具有相當之關聯性為前提，其經與施用者之指證綜合判
    斷，已達於通常一般人均不致有所懷疑，而得確信施用者之
    指證為真實者，始得為有罪之認定，此為無罪推定原則之必
    然推演（最高法院93年度台上字第6750號判決參照）。
三、公訴人認被告涉犯連續販賣第二級毒品甲基安非他命之罪嫌
    ，無非係以被告之供述、證人戊○○、甲○○於警詢及偵查
    中之證述等，資為論罪依據。訊據被告否認有販賣第二級毒
    品甲基安非他命之罪嫌，辯稱：並未販賣甲基安非他命予甲○○等語。經查：
  (一)證人甲○○於偵查中證稱：自94年12月初起至95年3 月止，
    在左營大路、海功路附近之全家超商前或左營店仔頂路城隍
    廟，向被告購買甲基安非他命共7 、8 次，價格從500 元至
    2,000 元不等等語（詳偵(一)卷第380 頁第3 行至第9 行、第
    58頁倒數第4 行至第59頁第4 行）。核與證人甲○○於本院
    審理時先證稱：甲基安非他命每次購買約1,000 元至2,000
    元，共購買2 至3 次，在被告住家或住家附近之便利商店交
    易，不記得是否曾在店仔頂路之城隍廟交易等語（詳本院卷
    第127 頁倒數第2 行至第128 頁第7 行、第132 頁第15行至
    第16行、第135 頁第19行以下）；及嗣後改證稱：向被告購
    買1,000 元甲基安非他命2 、3 次，購買2,000 元甲基安非
    他命1 、2 次，合計4 、5 次等語（詳本院卷第136 頁第1
    行至第9 行），不論係購買金額、購買次數或交易地點，均
    有不符，難以判斷其所述是否與事實相符。況遍查全卷，亦
    無證人甲○○於自94年12月間起至95年3 月間止，以行動電
    話與被告談論購買毒品之監聽譯文資料可資佐證，是尚難以
    證人甲○○於偵查及本院審理中證稱：曾向被告購買甲基安
    非他命多次等語，即認被告販賣甲基安非他命。況證人甲○○於偵查中證稱：毒品係在戰將遊戲場向綽號「紅螞蟻」之
    男子購買，「紅螞蟻」就是被告等語（詳偵(一)卷第30頁第1
    行至第4 行）。核與其在本院審理時所證：曾在戰將遊戲場
    向綽號「紅螞蟻」之男子購買甲基安非他命，「紅螞蟻」並
    非被告等語（詳本院卷第132 頁倒數第7 行以下）明顯不符
    。可見證人甲○○是否除上開有罪判決部分外，是否另曾向
    被告購買甲基安非他命乙節，實屬有疑。
  (二)證人戊○○於警詢中係證稱：與被告共同販賣海洛因（詳警
    (一)卷第4頁正面第11行至第13行）；於偵查中係證稱：曾幫
    忙被告接聽購買海洛因之人撥打給被告之電話，並幫忙被告
    交付海洛因予購買之人等語（詳毒偵字第卷4912號卷第5 頁
    背面第6 行至第12行），而均與販賣甲基安非他命部分無關
    。且證人戊○○於本院審理時證稱：未曾與被告共同販賣毒
    品等語（詳本院卷第293 頁倒數第10行至第7 行）。是依證
    人戊○○之上開證述，亦難認被告確有販賣甲基安非他命予
    甲○○之事實。
  (三)此外，依公訴人所舉卷存證據及本院調查之結果，復查無其
    他積極事證可資認定被告確有此部分販賣第二級毒品甲基安
    非他命之犯行，因檢察官所提出之證據，均無法達於通常一
    般人均不致有所懷疑，而得確信其指證為真實，依前開判決
    及判例意旨，尚無法認定被告另有販賣第二級毒品罪嫌。又
    不能證明犯罪，本應為無罪判決之諭知，惟檢察官認此部分
    之犯行如果成罪，與前開販賣第二級毒品甲基安非他命犯行
    論罪科刑部分，具有廢止前連續犯之裁判上一罪關係，爰不
    另為無罪判決之諭知。
據上論斷，應依刑事訴訟法第299 條第1 項前段，毒品危害防制
條例第4 條第1 項、第2 項、第19條第1 項，刑法第11條、第2
條第1 項前段、第59條，修正前刑法第28條、第47條第1 項、第
51條第5 款、第51條第8 款、第37條第2 項，廢止前刑法第56條
，判決如主文。
本案經檢察官乙○○到庭執行職務。
中    華    民    國    97    年    2     月    25    日
                  刑事第十五庭  審判長法  官  方百正
                                      法  官  王碧瑩
                                      法  官  方錦源
以上正本證明與原本無異。
如不服本判決應於收受本判決後10日內向本院提出上訴書狀，並
應敘述具體理由，如未敘述上訴理由者，應於上訴期間屆滿後20
日內補提理由書狀於本院（均須按他造當事人之人數附繕本）「
切勿逕送上級法院」。
如不服本判決，應於判決送達後10日內，向本院提出上訴狀。
中    華    民    國    97    年    2    月    25    日
                                      書記官  鄧思辰
附件1：監察電話0000000000號監聽譯文（95年3月25日）
┌──┬────┬─┬─┬─────────────┐
│編號│時  間  │甲│乙│    通  話  內  容        │
├──┼────┼─┼─┼─────────────┤
│1   │21時32分│謝│范│甲：你要處理多少？        │
│    │19秒    │榮│長│乙：1張。                 │
│    │        │吉│志│甲：男人還是女人？        │
│    │        │  │  │乙：女人啦！              │
│    │        │  │  │甲：我幫你調看看。        │
├──┼────┼─┼─┼─────────────┤
│2   │21時40分│謝│范│乙：有沒有？              │
│    │28秒    │榮│長│甲：有啦！                │
│    │        │吉│志│                          │
└──┴────┴─┴─┴─────────────┘
附件2：監察電話0000000000號監聽譯文（95年5月13日）
┌──┬────┬─┬─┬─┬─┬──────────────────┐
│編號│時  間  │出│入│Ａ│Ｂ│         通  話  內  容             │
├──┼────┼─┼─┼─┼─┼──────────────────┤
│1   │17時9分 │◎│  │吳│謝│Ａ：番薯仔，我要拿1張。             │
│    │        │  │  │政│榮│Ｂ：我現在沒有，要去拿。            │
│    │        │  │  │隆│吉│Ａ：要多久？                        │
│    │        │  │  │  │  │Ｂ：半小時。                        │
├──┼────┼─┼─┼─┼─┼──────────────────┤
│2   │17時12分│◎│  │吳│某│Ａ：姐仔，幫我調1張鹹的。           │
│    │        │  │  │政│女│Ｂ：好阿。                          │
│    │        │  │  │隆│  │Ａ：我馬上到喔！拿錢給你。          │
│    │        │  │  │  │  │Ｂ：喔。                            │
│    │        │  │  │  │  │Ａ：姐仔，你出來。                  │
├──┼────┼─┼─┼─┼─┼──────────────────┤
│3   │17時19分│  │◎│吳│某│Ｂ：喂！你多等個5分，他叫我先過去拿 │
│    │        │  │  │政│女│    。                              │
│    │        │  │  │隆│  │Ａ：喔！好！                        │
├──┼────┼─┼─┼─┼─┼──────────────────┤
│4   │17時23分│◎│  │吳│某│Ａ：我在元帝廟等妳。                │
│    │        │  │  │政│女│Ｂ：喔！好！馬上到。                │
│    │        │  │  │隆│  │                                    │
└──┴────┴─┴─┴─┴─┴──────────────────┘
附錄本判決論罪科刑所依據之法條：
毒品危害防制條例第4條第1項、第2項
製造、運輸、販賣第一級毒品者，處死刑或無期徒刑；處無期徒
刑者，得併科新臺幣1,000萬元以下罰金。
製造、運輸、販賣第二級毒品者，處無期徒刑或7年以上有期徒
刑，得併科新臺幣700 萬元以下罰金。


司法院資訊處製作；財團法人民間司法改革基金會備份。
